行　政　法　院　判　決　　　　　　　　　　　　　　八十八年度判字第三三○號
　　原　　　告　興仁投資股份有限公司
　　代　表　人　乙○○
　　　　　　送達代收人　甲○○.
　　被　　　告　財政部臺北市國稅局
右當事人間因營利事業所得稅事件，原告不服行政院中華民國八十七年七月六日台八
十七訴字第三三七八一號再訴願決定，提起行政訴訟，本院判決如左︰
　　主  文
原告之訴駁回。
　　事  實
緣被告以原告未於法定期限內辦理民國八十四年度營利事業所得稅結算申報，乃依行
為時所得稅法第七十九條第一項規定，核定其八十四年度營利事業所得額新台幣（下
同）七一五、○三六元，除發單補徵其當年度營利事業所得稅一二二、五八○元外，
並加徵怠報金三三、七五二元。原告不服，申經復查結果，本稅部分未准變更，怠報
金部分漏未審決。原告就本稅及怠報金部分，向財政部提起訴願。該部訴願決定亦僅
就本稅部分決定駁回其訴願。茲原告就本稅及怠報金部分提起再訴願，行政院再訴願
決定撤銷關於怠報金部分之原處分，駁回其餘部分之再訴願。原告遂就本稅部分提起
行政訴訟，茲摘兩造訴辯意旨如次：
原告起訴意旨及補充理由狀略謂︰一、再訴願決定書謂「再訴願人八十四年度取得七
信中山分社等利息收入股利收入，均經各扣繳單位給付，並依法扣繳在案，系爭營業
外收入均已實現，至銀行存款因遭假扣押，係屬強制執行保全程序，並非系爭營業外
收入尚未實現，所訴顯有誤解。」乙節，經查：假扣押之法律原因不同，即難以確認
利息收入業已實現，釋例如次：倘假扣押之法律原因係假扣押權人主張孳生利息收入
之原本（即本金）為其所有，則利息收入亦為假扣押權人所有，依樹果原則，「樹」
之物權未有定論，「果」之物權亦非屬確定狀態，則據以徵稅之對象之物權歸屬，猶
待司法機關判決，被告豈可直言係原告所有之收入﹖再者，以桃園縣中壢市農會信用
部之金融事件為例，被告上級機關財政部函令明言：該利息所得縱登錄存褶，係屬該
金融機構之帳務處理，尚難謂利息所得業已實現。對存款戶言，利息收入既已登錄存
褶，以被告主張，該利息所得應屬已實現，至提款無著，應依債權債務之民事訴訟程
序催討，苟催討無著，核屬呆帳損失，但如此均無礙中壢市農會存款戶利息收入已實
現之事實，但何以財政部竟違法公示「難謂利息所得業已實現」﹖二、所謂「相關帳
證於調閱機關發還後，系爭營業外收入，如有錯誤，被告仍可依職權變更處分。」乙
節，經查本案繫屬案件（國際票券股份有限公司員工楊瑞仁舞弊事件），迄今未定，
纏訟多年何時會達於確定狀態，遙不可期，而且訟案追訴期長達十五年，但稅捐核課
期間有七年，退稅期間更僅有五年之短，倘退稅期間有效時限已過，而訟案未決時，
被告似無法源依據核退稅金，此點被告知之甚明，但卻從未提及如何保障原告之退稅
權益，課稅法令當非如是。三、又被告認營業外收入金額為核定所得額，卻對業務經
營之管銷費用不聞不問，一則有違一般生活經驗法則，認為公司經營業務不須支用管
銷開支，二則管銷費用之相關帳證文據亦詳為陳報，可逕向台灣高等法院調閱，一查
便知，苟有合法憑證及正當理由證明者之管銷費用，亦應核實扣減，課稅所得額與應
納稅額應行重新查算，始符實質課稅原則之本質。四、「．．．稽徵機關應依查得之
資料或同業利潤標準，核定其所得額及應納稅額．．．」為所得稅法第七十九條第一
項所定。卷查被告逕將利息收入等營業外收入全額核定為所得額，未減除業務經營之
營銷費用，有違一般生活經驗法則，況且被告自可逕向台灣高等法院調閱，以明實情
，始符實質課稅原則，揆諸上開規定「查得之資料」不以「扣繳憑單」為限，被告未
盡行政職權之應有注意，遽以課稅，不無速斷。又倘按「同業利潤標準」核計（行業
代號為7402-11）淨利率最高為27% 最低僅為23% （淨利率＝年所得額÷（營業收入
＋非營業收入）。被告竟核定淨利為100%顯已畸重，其不符比例原則。五、有關調查
局調閱帳證資料部分：(一)調查局調閱帳證資料，並未挈發收據予原告。(二)上開帳證資
料，確因案繫屬台灣高等法院，且暫難發還，事屬實在。有台灣高等法院八十七年四
月二十九日院刑讓字第○六七九五號函可稽。原告所有財產遭國際票券公司（以下簡
稱國票公司）申請假扣押乙節是事實，懇請被告逕洽該司法機關，俾資保障納稅人權
益。為此，請判決撤銷原處分及一再訴願決定等語。
被告答辯意旨略謂︰一、原告八十四年度營利事業所得稅未依規定期限辦理結算申報
，被告乃依所得稅法第七十九條第一項規定核定其所得額為七一五、○三六元。〔營
業收入0 ＋營業外收入（利息收入等）715,036=715,036 〕。二、本案查稅籍檔於八
十四年八月一日設立登記，據受任人甲○○稱同年八月二日就被調查局查扣，於復查
階段經函請原告於八十五年十二月七日提示調查局調閱帳證收據，以了解被調閱資料
是否與本案有關，惟原告無法提示，又其訴稱國票公司申請假扣押原告所有財產乙節
，亦係聽聞（原告於八十五年度營利事業所得稅提起訴願時主張），是原告主張無從
採據，原核定依前揭所得稅法第七十九條第一項規定，依查得之資料扣繳憑單（依權
責基礎不論原告有否領到，均屬原告所得），核定其所得額，尚無不符。原告之訴為
無理由，請判決駁回等語。
　　理  由
按「納稅義務人應於每年二月二十日起至三月底止，填具結算申報書，向該管稽徵機
關申報其上一年度內構成綜合所得總額或營利事業收入總額之項目及數額，以及有關
減免、扣除之事實，並應依其全年度應納稅額減除暫繳稅額及尚未抵繳之扣繳稅額，
計算其應納之結算稅額，於申報前自行繳納。」「納稅義務人未依規定期限辦理結算
申報者，稽徵機關應即填具滯報通知書，送達納稅義務人，限於接到滯報通知書之日
起十五日內補辦結算申報；其逾期仍未辦理結算申報者，稽徵機關應依查得之資料或
同業利潤標準，核定其所得額及應納稅額，並填具核定稅額通知書，連同繳款書，送
達納稅義務人依限繳納；嗣後如經調查另行發現課稅資料，仍應依稅捐稽徵法有關規
定辦理。」為行為時所得稅法第七十一條第一項前段及第七十九條第一項所規定。查
，本件原告八十四年度營利事業所得稅，未依規定期限辦理結算申報，被告乃依所得
稅法第七十九條第一項規定，依查得營業外收入七一五、○三六元，核定其八十四年
度所得額為七一五、○三六元，除發單補徵當年度營利事業所得稅一二二、五八○元
外，並加徵怠報金三三、七五二元。其中加徵怠報金部分業據再訴願決定撤銷外，原
告對本稅部分，循序提起行政訴訟，主張：原告於各金融機構之存款，因國票公司向
司法機關申請假扣押而不得提領，且國票公司主張其於金融機構之存款及利息均屬該
公司所有，故其利息所得縱登錄存摺，係屬金融機構之帳務處理，難謂其利息所得業
已實現，並以桃園縣中壢市農會信用部之金融事件為例，不應併入其所得課稅。又營
業外收入全額核定所得額未減除業務經營之管銷費用有違一般生活經驗法則，被告可
逕向台灣高等法院調閱，苟有合法憑證及正當理由證明之管銷費用，應核實扣減始符
實質課稅原則云云。經查，本件原告八十四年度營利事業所得稅未依首揭規定辦理結
算申報之事實，為原告所不爭執。被告查得原告營業外收入，計獲自七信中山分社利
息收入四二九、四二七元；三信龍山分社利息收入八二四元；三信民生東路分社利息
收入二元；萬泰商業銀行儲蓄部利息收入四元；中國信託商業銀行敦南分公司利息收
入一、三七○元；台灣省合作金庫東台北支庫利息收入九五九元；大安銀行儲蓄部利
息收入二六、六七五元；世華銀行復興分公司利息收入一、六一二元；世華銀行忠孝
分公司利息收入九五九元；世華銀行（館前路）利息收入四元；台灣日光燈股份有限
公司股利收入二五三、二○○元，合計七一五、○三六元；且上開利息收入與股利收
入，均經各扣繳單位給付，並已依法扣繳在案，系爭營業外收入均已實現等情，有原
告所得扣繳憑單十一張附原處分卷足稽。縱原告主張上開所得因案遭假扣押屬實，亦
係強制執行保全程序，非謂系爭營業外收入尚未實現。至於財政部對桃園縣中壢市農
會信用部金融事件之指示，與本件無涉，無拘束本院認定事實之效力。又依原告於訴
願期間及提起行政訴訟後，所檢附八十五年八月十四日台灣台北地方法院北院仁刑春
八四訴二六四三字第一九五七八號刑事庭通知書，及台灣台北地方法院八十五年九月
十九日北院仁刑春八四訴二六四三字第二一九○二號函與台灣高等法院八十七年四月
二十九日院刑讓字第○六七九五號函等影本，原告主張相關帳證被法院扣押，致未能
申報八十四年度營利事業所得稅等情，或可認屬實在。惟被告在原告尚未申報八十四
年度營利事業所得稅，且無從判定原告遭查扣資料內容，向相關機關調閱下，依首揭
規定按查得資料核定其當年度所得額，亦無不當。相關帳證於調閱或查扣機關發還後
，系爭營業外收入如有錯誤，被告自應依職權變更處分。另本件被告係依首揭所得稅
法第七十九條第一項之規定，即依被告上開查得之資料（營業外收入）計七一五、○
三六元核算其所得額，而非依同業利潤標準作為核算依據，自無原告所稱被告係依同
業淨利百分之一百核算所得額之情形存在。又本件原告並未提示有關帳冊，或舉證證
明有業務經營之管銷費用存在及其金額，被告於核定原告所得額時，自無從扣除。原
告主張，核無足採。綜上所述，本件原處分關於本稅部分，核無違誤，一再訴願決定
遞予維持，亦無不合，原告猶執前詞，聲明撤銷，為無理由，應予駁回。
據上論結，本件原告之訴為無理由，爰依行政訴訟法第二十六條後段，判決如主文。
中    華    民    國     八十八      年      二      月      十一       日
                    行 政 法 院 第 五 庭
                                審 判 長 評  事      廖  政  雄
                                         評  事      趙  永  康
                                         評  事      沈  水  元
                                         評  事      林  清  祥
                                         評  事      劉  鑫  楨
右  正  本  證  明  與  原  本  無  異
                                         法院書記官  張  惠  美
中    華    民    國     八十八      年      二      月      二十       日
